臺灣高等法院高雄分院民事判決　　　　 93年度上易字第294號
上　訴　人　滿漁業股份有限公司
法定代理人　丙○○○
訴訟代理人　周中臣律師
　　　　　　黃錫耀律師
被 上訴 人　甲○○
訴訟代理人　柯淵波律師
上列當事人間請求給付價金事件，上訴人對於民國93年10月19日
臺灣高雄地方法院92年度訴字第1906號第1 審判決，提起上訴，
本院於民國94年5 月25日辯論終結，判決如下：
    主  文
原判決關於駁回上訴人後開第二項之訴，及訴訟費用（除確定部
分外）之裁判，均廢棄。
被上訴人應再給付上訴人新台幣捌拾伍萬貳仟伍佰元及自民國92
年7月15日起至清償日止，按年息百分之五計算之利息。
第一（除確定部分外）、二審訴訟費用由被上訴人負擔。
    事實及理由
一、上訴人主張：被上訴人於民國92年4 月3 日向伊訂購魷魚一
    批，約定於92年4 月7 日至同年月10日在阿根廷外海伊所屬
    「滿12號」漁船船邊交貨，並由被上訴人以其所屬「隆順
    12 8號」運搬船載運，且約定伊所屬「滿12號」漁船之交
    貨順序為第4 順位，交貨後2 個月內以現金結算價款。嗣被
    上訴人所屬「隆順128 號」運搬船抵達阿根廷外海時，有十
    餘艘漁船之漁獲待搬運，被上訴人竟違反與伊之約定，將伊
    所屬「滿12號」漁船交貨順序排在倒數第2 位，遲至同年
    4 月29日始通知伊交貨，伊本得拒絕交貨，惟基於買賣誠信
    ，仍予交貨，然當時因海面風浪大，基於安全考量，致未能
    依兩造約定之數量交貨，應依海上交易之慣例，按實際交貨
    數量完成交易。又伊已交付之魷魚，價款合計116 萬元2426
    元，而被上訴人僅交付伊4 萬2426元，餘款112 萬元（下稱
    系爭價款）迄未支付，爰依買賣關係，請求被上訴人如數給
    付，並加計自起訴狀繕本送達議日起至清償日止，按年息百
    分之五計算之法定遲延利息。
二、被上訴人則以：兩造約定於92年4 月中旬至同年4 月底交貨
    ，上訴人未依約交足魷魚，係屬不完全給付，伊於上訴人再
    交付不足之155 公噸魷魚之前，得行使同時履行抗辯權。且
    兩造於92年6 月間會帳時，協議由伊保留系爭價款，待上訴
    人交足魷魚後再結算付款，惟上訴人仍拒絕交足魷魚予伊，
    伊自無需給付系爭價款。又上訴人遲未交足魷魚，致伊受有
    空艙運費損失124 萬元及未能轉賣該魷魚之價差損失93萬元
    ，合計217 萬元，得請求上訴人賠償，爰以此主張抵銷等語
    ，資為抗辯。
三、原審判決被上訴人應給付上訴人26萬7500元，及自92年7 月
    15日起至清償日止，按週年利率百分之五計算之利息，並駁
    回上訴人其餘之訴。上訴人於本院聲明：(一)原判決關於駁回
    上訴人後開第二項之請求部分廢棄。(二)被上訴人應再給付上
    訴人85萬2500元及自92年7 月15日起至清償日止，按年息百
    分之五計算之利息。被上訴人則聲明：上訴駁回（原審判決
    被上訴人敗訴部分，未據聲明不服，已告確定）。
四、兩造對於：(一)被上訴人於92年4 月3 日向上訴人訂購魷魚一
    批，嗣上訴人所屬「滿12號」漁船於92年4 月29日在阿根
    廷外海交貨時，因海面風浪大，經被上訴人所屬「隆順128
    號」運搬船船長勘查結果，確定無法繼續交貨，乃由「滿
    12號」漁船及「隆順128 號」運搬船船長於同日簽立「轉載
    證明書」為憑，並載明上訴人已交付PP袋裝之魷魚（即裸體
    塊）1300塊，紙箱裝魷魚3000箱。(二)兩造約定交貨後2 個月
    內以現金結算價款。(三)嗣經兩造會帳結算上開PP袋裝魷魚實
    重15.288公斤，依每公斤21.5元計算，價款為328. 692元；
    紙箱裝實重37.897公斤，依每公斤22元計算，價款為833.73
    4 元，合計上訴人已交付之魷魚，其價款合計為116 萬元24
    26元，被上訴人僅交付上訴人4 萬2426元，餘款112 萬元迄
    未交付等事實不爭執，堪信為真實。
五、本件首應審酌之爭點為：上訴人就未交足魷魚數量部分，是
    否應負給付義務一節。經查：
  (一)被上訴人抗辯上訴人未交足魷魚，應依約再給付伊155 公噸
    魷魚云云，上訴人則主張伊交付魷魚時，因海面風浪大，基
    於安全考量，致未能按兩造約定之數量交足魷魚，應依海上
    交易之慣例，按實際交貨數量完成交易，故伊就未交付之魷
    魚，不再負給付義務；且伊未交付之魷魚數量應為140 公噸
    ，並非155 公噸等語。
  (二)查兩造約定之買賣標的物名稱為「魷魚」，雖屬於代替物，
    惟依證人即上訴人之大盤商乙○○於原審證述：92年3 、4
    月間，上訴人之經理林新育告訴伊滿漁業股份有限公司（
    下稱滿公司）之漁船（即滿12號）上已經滿載魷魚，欲
    在海上出售，請伊幫忙找買主，伊即找到蔡上義。蔡上義原
    本因已與訴外人傑祥漁業股份有限公司（下稱傑祥公司）接
    洽魷魚買賣而不願購買，惟傑祥公司因漁獲不足，而與蔡上
    義協商轉由上訴人漁船出售魷魚1 萬箱。翌日（即92年4 月
    3 日）蔡上義又詢問伊還有無魷魚出售，伊經由林新育告知
    ，上訴人之漁船尚有1 萬餘箱魷魚可出售，蔡上義要求一併
    出售，上訴人乃由林新育代表同意出售等語（見原審卷(二)第
    28至30頁）；及證人蔡上義證述：被上訴人從事海上漁撈及
    運搬轉載業務，於92年2 、3 月間想買魷魚，請伊幫忙找賣
    方，伊找到傑祥公司與日大漁業股份有限公司（下稱日大公
    司）簽約，嗣滿公司透過乙○○找伊說其漁船在海上已經
    滿載，若不出售漁獲即無法再作業，翌日乙○○與林新育又
    再找伊說上訴人也有魷魚要出售，基於雙方熟識，伊即幫乙
    ○○忙，商談結果，由滿公司與上訴人出售共計3 萬箱魷
    魚，1 萬箱重量約120 公噸。伊另與傑祥公司及日大公司協
    調，將原本向傑祥公司與日大公司約定購買之魷魚各減少1
    萬箱，且因估計運搬船可裝載3 萬箱魷魚，伊才答應乙○○
    與林新育等情（見原審卷(二)第68、69頁），且兩造均不爭執
    約定在阿根廷外海之上訴人所屬「滿12號」漁船船邊交貨
    等情，可知兩造經由證人乙○○及蔡上義之協助及接洽而達
    成由上訴人出售其「滿12號」漁船上及由滿公司出售所
    有「滿12號」漁船上之魷魚予被上訴人3 萬箱之事實甚明
    。則兩造既就特定「滿12號」漁船上之魷魚為買賣之約定
    ，足認本件兩造間之買賣係以特定物為給付標的，應為特定
    之債。
  (三)又上訴人主張兩造約定交貨時間為92年4 月7 日至同年月10
    日，被上訴人辯稱係92年4 月中旬至同年4 月底，縱認上訴
    人實際交貨之94年4 月29日係兩造約定之交貨時間，惟查上
    訴人所屬「滿12號」漁船於是日在阿根廷外海交貨時，因
    海面風浪大，經被上訴人所屬「隆順128 號」運搬船船長勘
    查結果，確定無法繼續交貨，遂由「滿12號」漁船及「隆
    順128 號」運搬船船長於同日簽立「轉載證明書」為憑，已
    如前述，參以蔡上義證述當時「隆順128 號」運搬船嗣後在
    阿根廷外海等待約10日，希望海象好轉再繼續受領魷魚交貨
    等情觀之，足認被上訴人所稱約定交貨時間屆滿時，阿根廷
    外海之海象仍未好轉，無法繼續交付魷魚，堪予認定。則縱
    認上訴人於94年4 月29日交貨時，其「滿12號」漁船上尚
    有155 公噸魷魚未交付，惟依社會通常觀念，上訴人就此部
    分魷魚之給付，既因海象之關係而不能依債務本旨實現，應
    屬非可歸責於雙方當事人而給付不能，洵堪認定。
  (四)按因不可歸責於債務人之事由，致給付不能者，債務人免給
    付義務。又因不可歸責於雙方當事人之事由，致一方之給付
    全部不能者，他方免為對待給付之義務，民法第225 條第1
    項、第266 條第1 項定有明文。本件上訴人之「滿12號」
    漁船上未交付之魷魚因債務履行地之阿根廷外海上風浪大，
    致無法繼續交貨，係不可歸責於兩造之事由。依上開法條規
    定，上訴人免給付其「滿12號」漁船上未交付之魷魚予被
    上訴人之義務，被上訴人亦免給付此部分魷魚價款之義務，
    則就此未交付魷魚部分之買賣關係即當然消滅。被上訴人抗
    辯上訴人就未交付之155 公噸魷魚，應負給付義務云云，不
    足採信。
五、上訴人就未交付之魷魚部分，既因不可歸責於兩造之事由而
    給付不能，即免其給付之義務，自無不完全給付與給付遲延
    之問題，從而被上訴人辯稱上訴人之交貨係屬不完全給付，
    其於上訴人再交付155 公噸魷魚之前，得行使同時履行抗辯
    權云云；及其另辯以上訴人遲未交足魷魚數量，致其受有艙
    運費損失124 萬元及未能轉賣該魷魚之價差損失93萬元，合
    計217 萬元，得請求上訴人賠償，並以此主張抵銷云云，均
    非可採。
六、又被上訴人辯稱兩造於92年6 月間達成由被上訴人保留系爭
    價款112 萬元，待上訴人補足魷魚數量155 公噸後給付之協
    議云云，為上訴人所否認，並稱：系爭價款是被上訴人硬要
    扣下等語。經查被上訴人所舉證人蔡上義雖於原審證述：保
    留112 萬元是希望上訴人將漁獲補足，若未補足，即以此
    112 萬元當作運搬船回程運費之補貼云云，惟蔡上義就上訴
    人有無同意讓被上訴人保留112 萬元一節，則證稱：上訴人
    來請款時，我不在現場，我不知道等語（見原審卷(二)第72頁
    ）。是被上訴人未能舉證證明兩造有其所稱保留系爭價款之
    協議，其執而拒絕給付系爭價款，即非有據。
七、綜上所述，上訴人已交付如前述之魷魚，且逾兩造約定付款
    之2 個月，上訴人自得請求被上訴人給付系爭價款。從而，
    上訴人依買賣關係，請求被上訴人給付112 萬元，及自起訴
    狀繕本送達翌日即92年7 月15日起至清償日止，按年息百分
    之五計算之利息，即屬正當，應予准許。原審駁回上訴人超
    過26萬7500元本息部分之請求，尚有未合，上訴意旨指摘原
    判決此部分不當，求予廢棄，為有理由，爰將原判決此部分
    廢棄，改判如主文第二項所示。又本件事證已臻明確，兩造
    其餘攻擊防禦方法及舉證，於本判決結果不生影響，無庸逐
    一審究，併此敘明。
八、據上論結，本件上訴為有理由，依民事訴訟法第450 條、第
    78條，判決如主文。
中　　華　　民　　國　　94　　年　　6 　　 月　　8　　日
                              民事第三庭
                                      審判長法官  張國彬
                                　　　法      官　鄭月霞
                            　　    　法      官　徐文祥
以上正本證明與原本無異。
本件不得上訴。
中　　華　　民　　國　　94　　年　　6 　　 月　　8　　日
                                      書  記  官  黃富美
